【裁判字號】    99,台上,4973
【裁判日期】    990805
【裁判案由】    妨害性自主
【裁判全文】
最高法院刑事判決            九十九年度台上字第四九七三號
上  訴  人  甲○○
選任辯護人  鞠金蕾律師
上列上訴人因妨害性自主案件，不服台灣高等法院台中分院中華
民國九十七年九月二十五日第二審判決（九十七年度上訴字第二
八四號，起訴案號：台灣台中地方法院檢察署九十六年度偵字第
七八０七號），提起上訴，本院判決如下：
    主  文
上訴駁回。
    理  由
按刑事訴訟法第三百七十七條規定：上訴於第三審法院，非以判
決違背法令為理由不得為之；是提起第三審上訴，應以原判決違
背法令為理由，係屬法定要件；如果上訴理由書狀並未依據卷內
訴訟資料具體指摘原判決不適用何種法則或如何適用不當，或所
指摘原判決違法情事顯與法律規定得為第三審上訴理由之違法情
形不相適合時，均應認其上訴為違背法律上之程式，予以駁回。
本件原判決關於上訴人甲○○部分，撤銷第一審之科刑判決，改
判論處上訴人犯二人以上共同對女子以強暴而為性交罪刑（處有
期徒刑捌年），已詳敘其認定所憑之證據及認定之理由；自形式
上觀察，原判決並無違背法令之情形。上訴人之上訴意旨略稱：
(一)本件第一審判決認上訴人係犯刑法第二百二十二條第一項第一
款、第三款之罪，而量處有期徒刑七年六月，原判決認係犯同項
第一款之罪，竟量處有期徒刑八年，殊非適法。(二)本件檢察官第
二審之上訴僅指上訴人未與被害人Ａ女（姓名、年籍、住所均詳
卷）和解賠償其損失，第一審量刑過輕，但上訴人未與Ａ女和解
乙節，第一審量刑已有審酌，是檢察官之第二審上訴，並未依卷
內資料具體指摘原判決有何採證認事用法或量刑等足以影響判決
本旨之不當或違法，非屬具體理由，為不合法律上之程式，應予
駁回，原判決竟認檢察官之上訴為有理由，而撤銷第一審判決，
並加重量刑，自有違法。(三)上訴人於偵查中供稱：「她（Ａ女）
有說睡一次三百元（指新台幣，下同）」等語，又倘依原判決之
認定，上訴人與李○○（經原審判刑確定）係共同將Ａ女手腳壓
住後予以性侵害，何以Ａ女身上並無瘀傷？上開供述及Ａ女身上
無瘀傷，何以不足為上訴人有利之認定，原判決未於理由內為說
明，有判決理由不備之違法等語。
惟查：原判決依憑上訴人於警詢、偵查及第一審審理中之自白，
原審審理中之部分供述，證人Ａ女於警詢至原審審理中之證述，
張○銘於偵查及原審審理中之證述，內政部警政署刑事警察局就
Ａ女案發時所穿牛仔短褲、內褲、Ａ女之陰道抹片、棉棒等之鑑
定報告，行政院衛生署草屯療養院就Ａ女有無創傷症候群之鑑定
書等證據，詳為說明其認定上訴人有本件犯行之理由，並就上訴
人辯稱係經Ａ女同意始與之性交等語，認非可採，予以指駁。經
核俱與卷內資料相符。復按：（一）由被告上訴或為被告之利益
而上訴者，第二審法院不得諭知較重於原審判決之刑，刑事訴訟
法第三百七十條前段固有明文；但檢察官為被告之不利益而上訴
者，自不受前述之限制，此為法條反面解釋之當然結果。又量刑
之輕重，係屬事實審法院得依職權自由裁量之事項，苟法院於量
刑時，已斟酌刑法第五十七條各款所列情狀，而未逾越法定範圍
，又未濫用其職權，即不得遽指為違法。本件第一審判決後，除
被告外，檢察官亦為被告之不利益提起上訴，原審審理結果認上
訴人並不知Ａ女係屬精神障礙之人，第一審判決認上訴人係犯刑
法第二百二十二條第一項第一款、第三款之罪，自有違誤，乃撤
銷第一審判決，並以行為人之責任為基礎，就上訴人行為方式、
對Ａ女身心健康與人格發展產生之影響，犯罪後之態度，未與Ａ
女達成和解賠償其損害等一切情狀，量處有期徒刑八年，其刑之
量定，既未逾越法定刑度，又未濫用自由裁量之權限，自難指違
法。（二）第二審上訴有無理由，應視第二審審理結果，所應為
之判決是否與第一審判決相同為斷，與上訴論旨之能否成立無關
。
本件原判決經審理結果認上訴人係犯刑法第二百二十二條第一項
第一款之罪，第一審認係犯同條第一項第一款、第三款之罪，自
有違誤，乃將第一審判決撤銷，並說明其量處較重刑度之理由，
是原判決於理由欄認檢察官之第二審上訴為有理由，於法並無不
合（原判決於理由欄雖未敘及上訴人之上訴理由是否可取，但原
判決既將第一審判決撤銷，此僅屬理由之疏漏，非屬已受請求之
事項未予判決之違法）。（三）上訴人於警詢至第一審審理中已
自白對Ａ女為強制性交，原判決於理由欄已說明其自白與事實相
符而足以採信之理由，並就上訴人於原審辯稱係經Ａ女同意始與
之性交，認非可採，予以指駁，雖就上訴人於偵查中一度供稱：
「她有說睡一次三百元」等語，於理由內未特別予以指駁，尚難
謂有理由不備之違法。至Ａ女是否因上訴人與李○○共同強制性
交致身體受有傷害，此為屬枝節，並不影響原判決所為不利上訴
人之認定，原判決未於理由欄特別說明，亦難指有理由不備之違
法。上訴意旨(一)(二)(三)或係就原審採證認事之適法職權行使及原判
決已說明之事項，或係就與犯罪構成要件無關之細節，單純為事
實上之爭執，俱非適法之上訴理由。綜上，應認上訴人之上訴違
背法律上之程式，予以駁回。又第三審為法律審，上訴人於提起
第三審上訴後，始提出和解書，本院即無從審酌，且原判決並非
以上訴人未與被害人和解為科處有期徒刑八年之唯一理由，是上
訴人於上訴第三審所提和解書，對於判決結果不生影響，附此
明。
據上論結，應依刑事訴訟法第三百九十五條前段，判決如主文。
中    華    民    國  九十九  年    八    月    五    日
                      最高法院刑事第七庭
                          審判長法官  林  永  茂
                                法官  蘇  振  堂
                                法官  蕭  仰  歸
                                法官  林  立  華
                                法官  劉  介  民
本件正本證明與原本無異
                                      書  記  官
中    華    民    國  九十九  年    八    月   十一   日
                                                      Ｅ

司法院資訊處製作；財團法人民間司法改革基金會備份。
